---
title: "듀필루맙 바이오시밀러 Phase 1 PK 시뮬레이션: Day 36–50 채혈 밀도와 AUC0-last 공동 1차 평가변수 근거"
subtitle: "규제 제출용 보조 분석"
date: "`r format(Sys.time(), '%Y-%m-%d')`"
output:
  html_document:
    toc: true
    toc_depth: 3
    number_sections: true
---

```{r setup, include=FALSE}
knitr::opts_chunk$set(echo = FALSE, message = FALSE, warning = FALSE)
source(file.path("..", "R", "00_setup.R")); source_project()
p <- load_params("k2016")
gate <- read_cfg("gate_decision.yaml")
REPORT_STEP2 <- gate$step1_gate %in% c("passed", "accepted_by_reviewer")
rd <- function(...) { fp <- proj_path("results", ...); if (file.exists(fp)) data.table::fread(fp) else NULL }
kt <- function(x, cap = NULL, digits = 3) if (!is.null(x)) knitr::kable(x, caption = cap, digits = digits)
```

# 목적
- **1차**: Syneos 기본 채혈 일정(B0)에서 Day 36–50(투여 후 35–49일) 채혈 포인트 추가의 가치를 정량 판단.
- **2차**: AUC0-last + Cmax 공동 1차 평가변수 근거 — 커버리지(Pillar 1), 판정 일치(Pillar 2), 결합력 차이 비가시성(Pillar 3).

# 모델과 출처
기본 모델은 Kovalenko 2016(CPT:PSP 5:617–624) Table 2 "BLQ data included" 열: 2구획, 1차 흡수, 선형 + Michaelis–Menten 병렬 소실, `V2 = 2.74·(WT/75)^0.705`. 구조 민감도는 Kovalenko 2020 Model 1(transit 3개). 상세와 모든 값의 출처는 SPEC.md §3.

```{r params}
kt(data.table::data.table(parameter = names(p$theta), value = unname(p$theta)), "고정효과 (Kovalenko 2016 Table 2)", 4)
kt(data.table::data.table(parameter = names(p$omega2), omega2 = unname(p$omega2), CV_pct = round(omega_to_cv(unname(p$omega)), 1)), "개체간 변동 ω² (분산)")
```

# 가정과 한계
- **Km 고정(0.01 mg/L)**: LLOQ(0.078 mg/L) 부근에서 MM 소실이 급격해져 말단 농도가 "절벽"처럼 떨어진다. Km에 불확실성·개체간 변동이 없으므로 말단 산포와 λz 산포가 과소평가될 수 있다. Km ×0.5–×10 시나리오로 민감도를 평가한다. Km은 MM 근사 상수로 결합력과 정확히 같지 않다.
- **Cmax**: 이 모델은 관측보다 Cmax를 10–26% 높게 예측한다(단계 1 gate에서 제외). Cmax 절대값 해석에 주의.
- **200 mg·≈80 kg 노출 과소예측**: 단계 1 진단 참조. 300 mg 표적 설계에는 직접 해당하지 않지만 모델의 저농도 비선형성이 관측보다 강할 가능성을 시사한다.
- FDA BLA 761055 Table 4.6.6–4.6.7 대신 Kovalenko 2016 IIV·잔차를 사용(이미지라 추출 불가).
- 확정 전 가정(Day 1 투여 후 시각, 체중 분포, 층화 경계, 채혈 허용창 등)은 SPEC.md §8.
- NCA·BE는 R 직접 구현(BEmaster는 평행군·λz 선택 규칙 미지원, DECISIONS D-010).

# 단계 1 검증
```{r step1}
kt(rd("step1", "step1_status.csv"), "단계 1 상태")
kt(rd("step1", "step1a_cohort_tlast.csv")[, .(dose_mg, weight_mean, obs_median, sim_median_of_cohort_medians, p05, p95, pct_cohorts_at_obs, pass)], "Clot 2021: 8명 코호트 2,000회의 중앙값 tlast (투여 후 일)")
kt(rd("step1", "step1b_quant_gate.csv")[, .(id, dose_mg, wt_mean, AUClast_obs_mean, AUClast_sim_mean, AUClast_ratio, AUClast_sim_logcv, Cmax_ratio, pass_mean, pass_cv)], "정량 gate")
kt(rd("step1", "step1e_auclast_cv_by_weight_range.csv"), "체중 범위별 AUClast log-CV (B0, 300 mg; 표본 수 논의용)")
kt(rd("step1", "diag_dose_normalized.csv"), "진단: 용량 정규화 노출")
kt(rd("step1", "diag_gate_alt_models.csv")[, .(variant, id, AUClast_ratio, AUClast_sim_logcv, pass_mean)], "진단: 사전 명시 대안 모델")
```
gate 판정: **`r gate$step1_gate`** (`config/gate_decision.yaml`).

# 교차검증(독립 구현 대비)
```{r xv}
kt(rd("crossval", "crossval_individual_B0.csv"), "개인 수준 (B0, 60–90 kg, 20,000명)")
kt(rd("crossval", "crossval_trial_compare.csv"), "시험 수준 (이전 일정, 50–115 kg, 500회)")
```

# 결과: 채혈 밀도 (1차 목적)
```{r sched, eval=REPORT_STEP2}
ind <- rd("individual", "individual_base.csv")
kt(ind[, .(schedule, n_points, tlast_median, quant_at_last_pct, lambda_ok_pct, adj_r2_ge080_pct, reliable_pct, extrap_median, extrap_p95, extrap_gt20_pct, extrap_true_median, extrap_true_p95, err_tlast_sd, err_inf_sd)], "개인 수준 (20,000명)")
kt(rd("trials", "schedule_decision_base.csv"), "판정 규칙 (B0 대비)")
kt(rd("trials", "schedules_per_endpoint_base.csv")[endpoint %in% c("AUClast", "Cmax", "AUCinf_reliable")], "시험 수준 (500회, 117명/arm)")
```
```{r sched_blocked, eval=!REPORT_STEP2, results="asis"}
cat("> 단계 1 gate 판정 대기 중이므로 단계 2 이후 결과를 표시하지 않는다(SPEC §1).\n")
```

# 결과: 제품 차이 시나리오 (2차 목적)
```{r prod, eval=REPORT_STEP2}
pe <- rd("trials", "products_per_endpoint.csv")
kt(data.table::dcast(pe, scenario ~ endpoint, value.var = "pass_rate"), "통과율 (%)", 1)
kt(data.table::dcast(pe, scenario ~ endpoint, value.var = "GMR_mean"), "GMR 평균", 4)
kt(rd("trials", "products_concordance.csv"), "AUClast–AUCinf 판정 일치")
```
```{r prod_blocked, eval=!REPORT_STEP2, results="asis"}
cat("> 단계 1 gate 판정 대기 중.\n")
```

# 재현 방법
README.md. `scripts/run_all.sh`가 전체 순서를 실행한다. 실행 로그(`logs/`)에 시드 파생 규칙, config SHA-256, 세션 정보를 남긴다.

```{r session}
sessionInfo()
```
