---
title: "듀필루맙 바이오시밀러 Phase 1 PK 시뮬레이션: Day 36–50 채혈 밀도와 AUC0-last 공동 1차 평가변수 근거"
subtitle: "규제 제출용 보조 분석 (검토 의견 2026-09-24 반영: WinNonlin 호환 NCA, 절벽 채혈 분석, 시나리오 설계 원칙과 경계 1종 오류)"
date: "`r format(Sys.time(), '%Y-%m-%d')`"
output:
  html_document:
    toc: true
    toc_depth: 3
    number_sections: true
---

```{r setup, include=FALSE}
knitr::opts_chunk$set(echo = FALSE, message = FALSE, warning = FALSE, fig.width = 8, fig.height = 4.2, dpi = 120)
suppressPackageStartupMessages(library(ggplot2))
source(file.path("..", "R", "00_setup.R")); source_project()
p <- load_params("k2016"); p20 <- load_params("k2020")
gate <- read_cfg("gate_decision.yaml"); sdec <- read_cfg("schedule_decision.yaml")
REPORT_STEP2 <- isTRUE(gate$decision_option %in% c(1, 2))
LABEL <- c(base = "Kovalenko 2016 (주)", struct2020 = "Kovalenko 2020 Model 1 (자체 IIV·잔차)")
rd <- function(...) { fp <- proj_path("results", ...); if (file.exists(fp) || file.exists(paste0(fp, ".gz"))) read_raw(fp) else NULL }
kt <- function(x, cap = NULL, digits = 3) if (!is.null(x) && nrow(x)) knitr::kable(x, caption = cap, digits = digits) else structure(list(), class = "empty_kt")
print.empty_kt <- function(x, ...) invisible(x); knit_print.empty_kt <- function(x, ...) invisible(NULL)
registerS3method("knit_print", "empty_kt", knit_print.empty_kt, envir = asNamespace("knitr"))
dec <- function(v) rd("trials", sprintf("schedule_decision_%s.csv", v))
d200 <- function(v) rd("individual200k", sprintf("criterion_d_200k_%s.csv", v))
```

# 요약

## 결론 첫 문단: 공동 1차 평가변수 구성의 운용특성 (§3–4)
`r oc_txt <- file.path("..", "results", "oc", "oc_conclusion_ko.md"); if (file.exists(oc_txt)) paste(readLines(oc_txt, warn = FALSE), collapse = "\n\n") else "(운용특성 결과 없음)"`

설계는 결과 생성 전에 `config/oc_design.yaml`로 고정했다(커밋 `r pr <- rd("oc", "prereg.csv"); if (!is.null(pr)) substr(pr$prereg_commit, 1, 7) else "?"``r if (!is.null(pr) && isTRUE(pr$changed_since)) ", 이후 변경 있음" else ", 이후 변경 없음"`). 정답은 참 AUC0-inf 비(모델 적분, 200,000명 공통 난수)이며 AUClast가 아니다. P2 = AUClast + Cmax, F3-A/B/C = P2 + AUCinf(규칙 A/B/C), G2 = AUCinf(규칙 A) + Cmax.

## 절벽 채혈 (§2)
`r cl_txt <- file.path("..", "results", "cliff", "cliff_conclusion_ko.md"); if (file.exists(cl_txt)) paste(readLines(cl_txt, warn = FALSE), collapse = "\n\n") else "(절벽 분석 결과 없음)"`

## 채혈 밀도
**최종 권고: `r sdec$final_schedule` 유지 (Day 36–50 추가 채혈 불필요).** 판정 모델 `r sdec$governing_model`, `r sdec$decided_by`, `r sdec$decision_date`. 규칙 적용: `r sdec$rule_application`.

```{r headline}
vv <- c(base = "Kovalenko 2016 (주)", struct2020 = "Kovalenko 2020 Model 1", vmax080_both = "곡률 Vmax ×0.8 (양 군)", vmax125_both = "곡률 Vmax ×1.25 (양 군)",
        iiv150 = "ω² ×1.5", resid12 = "잔차 비례 12%", weight_alt = "체중 50–90 kg", ada10 = "ADA 유사 소집단 10%")
frag <- function(r, lo, hi) if (is.na(lo)) "" else if (lo <= 0.5 && hi >= 0.5) "취약(구간이 임계 0.5 포함)" else if (lo > 0.5) "미충족(구간 전체 > 0.5)" else "충족(구간 전체 < 0.5)"
hl <- rbindlist(lapply(names(vv), function(v) { d <- dec(v); if (is.null(d)) return(NULL); k <- d200(v); k3 <- if (!is.null(k)) k[schedule == "D3"] else NULL
  r <- d[recommend == TRUE]
  rule <- if (!nrow(r)) "모든 후보 미충족" else paste(vapply(seq_len(nrow(r)), function(i) sprintf("규칙상 %s(기준 %s 단독)", r$schedule[i], paste(c("a", "b", "c", "d")[unlist(r[i, .(crit_a %in% TRUE, crit_b %in% TRUE, crit_c %in% TRUE, crit_d %in% TRUE)])], collapse = ",")), ""), collapse = "; ")
  d3 <- d[schedule == "D3"]
  d20k <- if (nrow(d3)) sprintf("%.3f [%.3f, %.3f], arm당 %.2f명 감소 — %s", d3$d_extrap20_ratio, d3$d_ratio_boot_lo, d3$d_ratio_boot_hi, -d3$d_abs_change_per_arm, frag(d3$d_extrap20_ratio, d3$d_ratio_boot_lo, d3$d_ratio_boot_hi)) else ""
  d200k <- if (!is.null(k3) && nrow(k3)) sprintf("%.3f [%.3f, %.3f], arm당 %.2f명 감소 — %s", k3$extrap_gt20_ratio, k3$d_ratio_boot_lo, k3$d_ratio_boot_hi, -k3$d_abs_change_per_arm, frag(k3$extrap_gt20_ratio, k3$d_ratio_boot_lo, k3$d_ratio_boot_hi)) else "해당 없음(20만 명 재평가 대상 아님)"
  data.table(변형 = vv[[v]], `규칙 결과 (20,000명)` = rule, `D3 기준 (d) 비 (20,000명)` = d20k, `D3 기준 (d) 비 (200,000명)` = d200k, `최종 권고` = "B0", 주석 = if (nrow(r)) "결론 불변(§1 근거: (a)(b)(c) 미충족, 절대 감소 arm당 1명 미만, 폭·검정력 개선 없음, 추가 방문 1,040회)" else "") }))
kt(hl, "채혈 밀도 최종 권고 (전 변형 B0). 기준 (d) 비는 B0 대비 D3의 외삽 20% 초과 비율 비와 부트스트랩 95% 구간(20,000명: 2,000회, 200,000명: 4,000회). 규칙 판정은 사전 명시대로 20,000명 점추정")
```

- 단계 1 gate(연구 제형): 두 모델 모두 PASS. 완전 외부 데이터셋만의 재판정은 체중 미보고 Li 2020 단일 arm에서 미달이 있으며 가정 체중에 의존한다(§4).
- 1차 평가변수 AUClast의 90% CI 폭과 검정력은 어떤 추가 채혈 일정에서도 개선되지 않는다(§6).
- AUClast는 실제 AUC0-inf의 대부분을 포착하며(실제 외삽률 중앙값 약 0.6%, 커버리지 80% 미만 0%), 비구획 AUCinf보다 참값 GMR에 가깝다(§7).
- 2020 Model 1을 자체 개체간 변동·잔차로 재실행하면 사전 규칙 자체가 B0를 가리킨다. 규칙상 D3가 남은 변형은 곡률 Vmax ×0.8 하나(20,000명 점추정)이며, 20만 명 재평가에서는 세 변형 모두 기준 (d) 미충족이다.
- AUC0-inf가 강제되면 채혈 추가가 아니라 통계분석계획 규칙(신뢰 기준 미충족 시 AUClast 대입, 규칙 C)으로 대응할 수 있다: 분석군 손실 없음, 참값 대비 편향 −0.5%, AUClast와 판정 일치 95%(§7.4).
- 체중 150 kg까지 실제 외삽률 중앙값 ≤ 1.8%, 커버리지 80% 미만 ≤ 0.02%로 AUClast의 총노출 포착은 체중 전 범위에서 유지된다. 비만 비중이 높은 모집단에서도 AUClast GMR은 참값을 따르고, 신뢰군 분석은 무거운 대상자를 선택적으로 뺀다(§8).

# 모델과 출처
기본 모델은 Kovalenko 2016(CPT:PSP 5(11):617–624) Table 2 "BLQ data included" 열. 구조 민감도는 Kovalenko 2020 Model 1(Table 1, Supplementary Table 2)로 자체 개체간 변동과 잔차를 쓴다. Model 2–4를 쓰지 않는 사유와 모든 값의 출처는 SPEC.md §3.
```{r params}
kt(data.table::data.table(parameter = names(p$theta), k2016 = unname(p$theta), k2020 = unname(p20$theta[names(p$theta)])), "고정효과", 4)
kt(data.table::data.table(parameter = names(p20$omega2), k2016_omega2 = unname(p$omega2[names(p20$omega2)]), k2020_omega2 = unname(p20$omega2)), "개체간 변동 ω² (분산)", 4)
kt(data.table::data.table(model = c("k2016", "k2020"), prop = c(p$sigma[["prop"]], p20$sigma[["prop"]]), add_mg_L = c(p$sigma[["add"]], p20$sigma[["add"]])), "잔차")
```

# NCA 엔진 (Phoenix WinNonlin 호환, 검토 의견 §1)
규칙: BLQ 전처리 명시(첫 정량값 이전 0, 정량값 사이 결측, 마지막 정량값 이후 제외, 첫 정량 이후 BLQ 2회 연속이면 그 뒤 정량값 결측), Linear Up Log Down, λz Best Fit(Cmax 이후 마지막 3, 4, … 점, 기울기 > 0 창 제외 후 adjusted R² 최대, 차이 < 0.0001이면 점 수가 많은 창). 출력은 Phoenix 표기. 참조 구현 NonCompart 0.8.4, 보조 PKNCA 0.12.1(SPEC §6, D-039).
```{r nca_engine}
kt(rd("nca_engine", "engine_validation_summary.csv"), "세 구현 비교: λz 선택 점 일치 수와 파라미터 최대 상대 차이 (통과 기준: 전부 일치, ≤ 1e-6)", 3)
ee <- rd("nca_engine", "engine_validation_edge_case.csv"); if (!is.null(ee)) kt(ee[, .(engine, Lambda_z, No_points_lambda_z, Lambda_z_lower, Lambda_z_upper, Rsq_adjusted, AUCINF_obs)], "알려진 구현 차이(합성 사례, 통과 판정 대상 아님): 말단 상승으로 adj R² 최대 창의 기울기가 양수 — PKNCA는 λz 미산출", 4)
kt(rd("nca_engine", "engine_difference_individual_B0.csv"), "이전 엔진 대비 개인 수준 차이 (B0, 60–90 kg, 모델당 20,000명, 같은 관측치)", 3)
kt(rd("nca_engine", "engine_difference_subject_changes.csv"), "대상자별 변화 유형 (%)", 3)
kt(rd("nca_engine", "dropout_reasons_B0.csv"), "AUCinf 신뢰 기준 탈락 사유 (%, 중복 포함; B0, 20,000명)", 2)
kt(rd("nca_engine", "dropout_reason_combinations_B0.csv"), "탈락 사유 조합 (%)", 3)
kt(rd("nca_engine", "engine_difference_outputs.csv"), "이전 엔진 대비 산출물 차이 (재실행 결과)", 3)
```
신뢰 기준 충족률이 낮아진 것은 거의 전부 새 span ratio < 2 플래그 때문이다. 실제 시험에서는 약동학 담당자가 λz 점 선택을 검토·수정할 수 있으나 모의에는 반영하지 않았다.

# 가정과 한계
- **제형**: 기본 모델은 200 mg 1.14 mL(175 mg/mL) 제형의 빠른 흡수(관측 tmax 중앙값 3일 대 모델 7일)를 재현하지 않는다. 흡수를 관측 tmax에 맞추면 200 mg 노출 부족분의 약 1/3–1/2이 설명되고, 나머지(4개 arm 기준 약 9–11%)는 설명되지 않는다. 제형별 생체이용률 차이이거나 저노출 구간에서 표적 매개 소실을 과대 추정했을 가능성이 있다. 후자는 모집단 Vmax ×0.8 민감도 변형이 다룬다. 연구 제형(300 mg, 2 mL of 150 mg/mL)에서는 흡수 시점과 노출을 재현한다. 반대 자료: Clot 2021 중국인 200 mg(같은 175 mg/mL PFS) tmax 7.0일(3.0–10.0), n=8, Day 4 다음 채혈이 Day 8이라 해상도 낮음.
- **예측 편향**: Cmax는 2016 모델이 관측보다 약 20% 높게, 2020 Model 1이 약 5% 높게 예측한다. AUClast는 2016 모델이 관측에 근접하고, 2020 Model 1이 약 12% 높다.
- **Km 고정(0.01 mg/L)**: Km에 불확실성·개체간 변동이 없어 말단 산포가 과소평가될 수 있다. 곡선 모양 민감도(§7.2)로 대응한다. Km은 MM 근사 상수로 결합력과 정확히 같지 않다.
- **잔차 민감 지표**: AUCinf 신뢰 충족률과 외삽 20% 초과 비율은 잔차 가정에 민감하므로 두 모델의 범위로 표기한다.
- **λz 점 선택**: 자동 Best Fit만 모의했다. 실제 시험에서는 약동학 담당자가 λz 점 선택을 검토·수정할 수 있으나 반영하지 않았다.
- **무작위 제품 공간의 참값**: 계산량 때문에 제품별 참값을 모든 제품에 공통인 1,000명(공통 난수)으로 계산했다(역산 시나리오는 200,000명). 제품별 참값의 MC 표준오차를 함께 보고한다(사전 고정).
- 확정 전 가정 목록은 SPEC.md §8(Day 1 투여 후 시각 0.25일, 체중 분포, 층화 분할점, 채혈 허용창, pooled 구성 비율, Li 2020 arm 체중, BMI 중심값 26).

# 단계 1 검증
gate 범위: `r gate$gate_scope`. 연구별 채혈 일정(통합본 §0-3)을 사용했다.
```{r step1}
for (m in c("step1", "step1_k2020")) print(kt(rd(m, "step1_status.csv")[, .(role, check, status)], paste0("단계 1 상태: ", m)))
gb <- rd("step1", "step1b_quant_gate.csv"); ga <- rd("step1_k2020", "step1b_quant_gate.csv")
if (!is.null(gb) && !is.null(ga)) { print(fig_gate(gb, ga))
  g2 <- merge(gb[, .(id, gate_role, schedule, obs = AUClast_obs_mean, dev_2016 = dev, ratio_2016 = AUClast_ratio, z_2016 = AUClast_z, cmax_2016 = Cmax_ratio)], ga[, .(id, dev_2020 = dev, ratio_2020 = AUClast_ratio, z_2020 = AUClast_z, cmax_2020 = Cmax_ratio)], by = "id")
  print(kt(g2, "정량 gate와 외부 점검 — 모델별 내부/외부(개발 자료 포함 여부)")) }
kt(rd("step1", "step1b_schedule_change_comparison.csv"), "연구별 일정 적용 전후 비교 (2016)")
for (m in c("step1", "step1_k2020")) print(kt(rd(m, "step1h_external_only_gate.csv"), paste0("완전 외부 데이터셋만의 gate: ", m)))
for (m in c("step1", "step1_k2020")) print(kt(rd(m, "step1f_300mg_arm_check.csv"), paste0("Li 2020 300 mg 개별 arm (연구별 일정, 체중 78 kg 가정): ", m)))
ws <- rbind(rd("step1", "step1i_arm_weight_sensitivity.csv"), rd("step1_k2020", "step1i_arm_weight_sensitivity.csv"))
if (!is.null(ws)) kt(dcast(ws[, .(model, study, arm, weight_mean, r = round(ratio, 3))], model + study + arm ~ weight_mean, value.var = "r"), "Li 2020 arm 모의/관측 비의 가정 체중 의존성(서술용, 판정 변경 안 함)")
```

# 교차검증 (독립 구현 대비)
```{r xv}
kt(rd("crossval", "crossval_model1.csv"), "Model 1(자체 IIV)과 2016 — ±3% 기준 (작은 백분율 지표는 참고)", 3)
kt(rd("crossval", "crossval_individual_B0.csv"), "2016 개인 수준 (B0, 60–90 kg, 20,000명)")
kt(rd("crossval", "crossval_trial_compare.csv"), "2016 시험 수준 (이전 일정, 체중 정규 78/12 절단 50–115, 500회)")
```

# 결과: 채혈 밀도 (1차 목적)
```{r sched_dec}
cols <- c("schedule", "added_points", "added_visits_total", "a_mean_width_rel_decrease", "a_paired_lo", "a_paired_hi", "a_label", "b_ke110_gain_pp", "b_paired_lo", "b_paired_hi",
          "c_reliable_gain_pp", "c_gain_boot_lo", "c_gain_boot_hi", "d_extrap20_B0", "d_extrap20", "d_extrap20_ratio", "d_ratio_boot_lo", "d_ratio_boot_hi", "d_abs_change_per_arm", "crit_a", "crit_b", "crit_c", "crit_d", "recommend")
for (v in c("base", "struct2020", "vmax080_both", "vmax125_both")) { d <- dec(v); if (!is.null(d)) print(kt(d[, intersect(cols, names(d)), with = FALSE], paste0("판정 규칙 (500회 쌍대, 개체 20,000명): ", v), 4)) }
print(fig_width_by_schedule(list(`Kovalenko 2016 (주)` = dec("base"), `Kovalenko 2020 Model 1` = dec("struct2020"))))
kt(rd("trials", "bminus_explicit.csv"), "B− (Day 50 삭제) 명시: 폭, 신뢰 충족률, 외삽 20% 초과 비율")
kt(rd("trials", "width_decomposition.csv"), "AUClast CI 폭 확대의 원인 분해: 잔차 없는 참 농도로 같은 일정 재계산", 5)
kt(rbindlist(lapply(c("base", "struct2020", "vmax080_both"), function(v) d200(v))), "기준 (d) 재평가: 개체 200,000명, B0 대비 D3 (부트스트랩 4,000회)", 4)
kt(rbindlist(lapply(c("iiv150", "resid12", "weight_alt", "ada10"), function(v) { d <- dec(v); if (is.null(d)) NULL else d[, .(variant = v, schedule, a_mean_width_rel_decrease, a_label, b_ke110_gain_pp, c_reliable_gain_pp, d_extrap20_ratio, recommend)] })), "기타 변형 (B0 대비 D2)", 4)
```

# 절벽 채혈 분석 (검토 의견 §2)
절벽 = tmax 이후 순간 반감기 ln2/(−d ln C/dt)가 처음 1일(민감도 2일) 미만이 되는 시점부터 참 농도가 정량한계(0.078 mg/L)에 닿을 때까지. d ln C/dt는 ODE 상태값으로 정확히 계산했다(D-041).
`r if (file.exists(cl_txt)) paste(readLines(cl_txt, warn = FALSE), collapse = "\n\n") else ""`
```{r cliff, fig.height=4.4}
imgs <- function(paths) { paths <- paths[file.exists(paths)]; if (length(paths)) knitr::include_graphics(paths) }
imgs(proj_path("results", "cliff", c("fig2_1_lloq_day.png", "fig2_2_points_in_cliff.png", "fig2_3_cliff_length.png", "fig2_4_representative.png")))
```
```{r cliff_tab}
kt(rd("cliff", "cliff_summary.csv"), "절벽 요약: 모델 × 체중군 (20,000명/군). LLOQ 도달일은 연구일", 2)
cp <- rd("cliff", "cliff_points.csv")
if (!is.null(cp)) kt(cp[weight == "base", .(model, timing, definition_day, schedule_label, min_interval_day, pct_ge1, pct_ge2, pct_ge3, pct_ge1_cliff_in_day29_57, pct_ge2_cliff_in_day29_57, pct_ge3_cliff_in_day29_57)],
                     "일정별로 절벽 구간에 1·2·3점 이상 찍힌 대상자 비율 (%, 60–90 kg, 20,000명). 오른쪽 세 열은 절벽이 Day 29–57 안에 있는 대상자만", 1)
if (!is.null(cp)) kt(cp[weight != "base" & timing == "nominal" & definition_day == 1, .(model, weight, schedule_label, pct_ge1, pct_ge2, pct_ge3)], "비만 밴드 (명목일, 1일 정의)", 1)
kt(rd("cliff", "cliff_reference_comparison.csv"), "독립 구현 기준값(10,000명, 명목일) 대비", 2)
```

# 결과: AUC0-last 근거 (2차 목적, B0·60–90 kg)
## Pillar 1 — 커버리지
```{r pillar1}
kt(rd("rationale", "pillar1_coverage_B0.csv"), "Pillar 1: 20,000명/모델, 비율은 Wilson 95% 구간", 2)
kt(rd("rationale", "pillar1_two_model_range.csv"), "잔차 민감 지표의 두 모델 범위 (%)", 2)
```
## 곡선 모양·곡률 민감도 (통합본 §5-1)
```{r curve}
kt(rd("curve_shape", "curve_shape_B0.csv")[, .(variant, n, extrap_true_median, extrap_true_p95, extrap_true_max, coverage_lt80_pct, extrap_nca_median, extrap_gt20_pct, reliable_pct, lambda_fail_pct, tlast_median, AUClast_geo, AUClast_ratio_vs_obs544, gate_note, ref_note)], "양 군 공통 배율, 20,000명/변형. Vmax ×0.5는 스트레스 테스트", 3)
```
Kovalenko 2020은 정량한계 미만 값을 제외하면 모델이 덜 가파른 표적 매개 구간을 예측하며 Vm과 Km이 함께 커진다고 보고했다. Km 상향 민감도의 근거다.

## Pillar 2 — 판정 일치
```{r pillar2, fig.height=5.5}
p2 <- rd("rationale", "pillar2_products_B0.csv")
kt(p2[, .(model, scenario, source, n_trials, GMR_mean_AUClast, GMR_mean_AUCinf_true, GMR_mean_AUCinf_reliable, pass_rate_AUClast, pass_lo_AUClast, pass_hi_AUClast, pass_rate_AUCinf_reliable, pass_lo_AUCinf_reliable, pass_hi_AUCinf_reliable, agree, agree_lo, agree_hi, last_pass_inf_fail, last_pass_inf_fail_lo, last_pass_inf_fail_hi, cor_logGMR_last_infrel)], "Pillar 2: 주 모델은 5,000회 이상(해당 시나리오)과 500회, Model 1은 500회. 비율은 Wilson 95% 구간", 3)
kt(rd("trials5000", "products5000_props_base.csv"), "5,000회 이상 결과의 인용 비율 (Wilson 95% 구간, 적응적 상향 후 반복 수)", 2)
pc <- rd("pillar2_curvature", "pillar2_vmax080_per_endpoint.csv"); if (!is.null(pc)) kt(pc[endpoint %in% c("AUClast", "AUCinf_reliable", "AUCinf_true", "Cmax")], "곡률 견고성(§5-2): 모집단 Vmax ×0.8, 2,000회", 3)
kt(rd("pillar2_curvature", "pillar2_vmax080_concordance.csv"), "곡률 견고성: 판정 일치 (2,000회)", 3)
```
## 판정 불일치 분류·fallback (예비 탐색: 임의 배율 시나리오, §5-3–5-6, 5,000회 이상)
```{r fallback}
kt(rd("fallback", "discordance_classification.csv"), "AUClast 통과·AUCinf 불통과: 참값 비에 따른 분류", 3)
kt(rd("fallback", "consumer_risk.csv"), "예비 탐색: 임의 배율 시나리오 중 참값 비가 80–125% 밖인 경우. 판정은 §3(역산·경계 1종 오류·무작위 공간)으로 대체", 3)
kt(rd("fallback", "fallback_cost.csv"), "세 지표 공동 1차(fallback) 비용", 3)
kt(rd("fallback", "aucinf_rules.csv"), "AUCinf 처리 규칙 비교 (A 신뢰군 제외, B 산출 가능 전체, C 미충족 시 AUClast 대입)", 3)
kt(rd("fallback", "sample_size_logsd.csv"), "표본 수 교차점검: log-scale SD·CV", 3)
kt(rd("fallback", "empirical_power.csv"), "arm당 117명의 경험적 검정력", 2)
```
## Pillar 3 — 결합력 차이 비가시성
```{r pillar3}
kt(rd("rationale", "pillar3_km_B0.csv"), "Km ×0.5–×10 vs 동일 제품: 같은 500회 시험의 쌍대 변화와 95% 구간", 3)
kt(rd("rationale", "pillar3_km_summary.csv"), "Pillar 3 요약", 3)
```

# 제품 차이 설계 원칙과 운용특성 (검토 의견 §3–4)
**사전 고정**: `config/oc_design.yaml`(기전, 목표값, 탐색 범위, 반복 수, 시드, 구성)을 결과 생성 전에 커밋했다(`r if (!is.null(pr)) pr$prereg_commit else "?"`). **정답**: 시험약/대조약 모집단 기하평균비 — 모델 적분 AUC0-inf(잔차 없음), 같은 가상 대상자 200,000명에 두 제품 파라미터를 각각 적용(공통 난수, 60–90 kg). 범위 안/밖은 참 AUC0-inf 비로 판정(AUClast가 아님). 참 Cmax 비와 전체 참 동등성(둘 다 범위 안)도 병기. **기전**: F, ka, ke, Vmax, Km, V2(구획 간 청소율 고정, k21 ÷ 배율) 전부, 양방향. 목표 참값 비 0.70–1.43에 맞춰 로그 배율 이분법(±0.1%)으로 역산했다. 기존 임의 배율 시나리오(F ×0.85, Vmax ×1.50 등)의 "범위 밖" 판정은 예비 탐색으로 강등한다.

`r if (file.exists(oc_txt)) paste(readLines(oc_txt, warn = FALSE), collapse = "\n\n") else ""`

## 역산된 배율 (3-D)
```{r oc_inv, fig.height=6.5}
MEANING <- c(F = "흡수량(생체이용률)", ka = "흡수 속도", ke = "선형 소실(FcRn 경로)", Vmax = "표적 매개 소실 용량(내재화)", Km = "결합(MM 상수)", V2 = "말초 분포용적(Q 고정)")
iv <- rd("oc", "inversion_all.csv")
if (!is.null(iv)) { iv[, 의미 := MEANING[mechanism]]
  kt(iv[, .(model, mechanism, 의미, direction, target, reachable, multiplier, auc_ratio, cmax_ratio, overall_true_equiv, end_multiplier, end_auc_ratio, end_cmax_ratio)],
     "기전·방향·목표별 역산 배율과 200,000명 참값 비. 도달 불가는 탐색 범위 끝 배율의 참값 비", 4) |> print() }
imgs(proj_path("results", "oc", "fig3D_inversion_multipliers.png"))
```
## 운용특성 곡선 (3-A)
```{r oc_curves, fig.height=6.5}
imgs(proj_path("results", "oc", sprintf("fig3A_oc_curves_%s.png", c("k2016", "k2020"))))
```
## 경계 1종 오류 (3-B)
```{r oc_bnd, fig.height=6}
bt <- rd("oc", "boundary_type1.csv")
if (!is.null(bt)) print(kt(dcast(bt[config %in% c("P2", "F3A", "F3B", "F3C", "G2", "AUClast_only", "AUCinf_only")], model + mechanism + direction + target + auc_ratio + cmax_ratio + n_trials ~ config,
                          value.var = "pass_pct"), "경계 1종 오류 (%): 기전 × 방향 × 구성 × 모델 (각 10,000회; 구간은 부록 B)", 2))
imgs(proj_path("results", "oc", sprintf("fig3B_boundary_type1_%s.png", c("k2016", "k2020"))))
```
## 검정력과 구성 비교
```{r oc_pow}
pw <- rd("oc", "power.csv")
if (!is.null(pw)) kt(dcast(pw[config %in% c("P2", "F3A", "F3B", "F3C", "G2")], model + scenario + target + auc_ratio + n_trials ~ config, value.var = "pass_pct"), "참값 1.00(동일 제품, 10,000회), 0.95, 1.05(기전별, 2,000회)에서의 통과율 (%)", 1)
cc <- rd("oc", "config_comparison.csv")
if (!is.null(cc)) kt(cc[, .(model, mechanism, direction, target, auc_ratio, region, n_trials, P2_minus_F3A, P2_minus_F3A_lo, P2_minus_F3A_hi, P2_minus_F3C, G2_minus_P2, G2_minus_P2_lo, G2_minus_P2_hi)][order(model, mechanism, target)],
                     "세 구성 비교(같은 시험 쌍대 차이, %p): P2 − F3 = 경계·범위 밖에서 F3의 추가 보호, 범위 안에서 F3의 추가 탈락; G2 − P2", 2)
```
## 무작위 다변량 제품 공간 (3-C)
```{r oc_rs, fig.height=8}
print(kt(rd("oc", "random_space_truth_distribution.csv"), "무작위 공간 참값 비 분포: 범위(로그 균등 F 0.80–1.25, ka 0.67–1.50, ke 0.80–1.25, Vmax 0.67–1.50, Km 0.2–5, V2 0.90–1.11)는 참값 비가 두 경계를 모두 덮도록 설정", 2))
rk <- rd("oc", "random_space_risks.csv")
if (!is.null(rk)) print(kt(rk[config %in% c("P2", "F3A", "F3B", "F3C", "G2", "AUClast_only", "AUCinf_only")], "소비자·생산자 위험 (%, Wilson 95% 구간). 경계 근처: 소비자 0.75 ≤ 참값 < 0.80 또는 1.25 < 참값 ≤ 1.33, 생산자 0.80–0.85 또는 1.18–1.25", 2))
imgs(proj_path("results", "oc", sprintf("fig3C_random_space_%s.png", c("k2016", "k2020"))))
```

# 체중 일반화 (통합본 §6)
모델 개발 자료의 체중 범위는 본문·보충자료에 보고되지 않았다. Kovalenko 2016: 197명, 평균 체중 76 kg. Kovalenko 2020: 2,041명 분석, 성인 BMI SD 5.47 kg/m²(Kovalenko 2021), 3상 평균 체중 74.0–80.6 kg(Kamal 2022). 130 kg 초과 밴드는 "개발 자료 범위 확인 불가, 외삽 가능성". ke~EASI, ke~인종, Vc~알부민은 건강인에 적용 불가로 제외.
```{r weight}
wb <- NULL; for (f in list.files(proj_path("results", "weight_generalization"), pattern = "^weight_bands_B0_[a-d]+\\.csv$", full.names = TRUE)) wb <- rbind(wb, fread(f))
kt(wb, "개체 수준: 체중 밴드 × 모델 (20,000명/밴드, 채혈 허용창 편차 포함)", 3)
kt(rd("crossval", "reviewer_reference_round5.csv"), "독립 구현 기준값(8,000명) 대비 (§5-1, §6-1). 편차 없는 재계산 열은 (a) 일부 밴드만. 서술용", 3)
ow <- NULL; od <- NULL; oc <- NULL
for (mk in c("a", "b", "d")) { f <- proj_path("results", "weight_generalization", sprintf("obese_trials_per_endpoint_%s.csv", mk)); if (file.exists(f)) ow <- rbind(ow, fread(f))
  f <- proj_path("results", "weight_generalization", sprintf("obese_trials_dropout_%s.csv", mk)); if (file.exists(f)) od <- rbind(od, fread(f))
  f <- proj_path("results", "weight_generalization", sprintf("obese_trials_concordance_%s.csv", mk)); if (file.exists(f)) oc <- rbind(oc, fread(f)) }
kt(ow[endpoint %in% c("AUClast", "AUCinf_reliable", "AUCinf_true", "Cmax")], "시험 수준(체중 N(100, 20) 60–150 kg, 2,000회): 평가변수별", 3)
kt(oc, "시험 수준: 판정 일치와 동시 통과", 3)
kt(od, "탈락자(신뢰 기준 미충족)와 잔류자의 체중", 2)
```

# 문헌 정합성 (통합본 §8)
```{r lit}
kt(rd("literature", "literature_numeric.csv")[, .(source, condition, literature, sim_k2016, sim_k2020, judgment, note)], "수치 비교")
kt(rd("literature", "literature_qualitative.csv"), "정성 비교")
```
`r paste(readLines(proj_path("results", "literature", "literature_interpretation.txt"), warn = FALSE), collapse = " ")`

# Monte Carlo 정밀도 (통합본 §4)
```{r mc}
kt(rd("trials5000", "mc_consistency_identity.csv"), "5,000회의 1–500번 시험과 기존 500회의 동일성")
kt(rd("trials5000", "mc_consistency_500_vs_5000.csv"), "500회 추정치 대 독립 501–5,000번 시험 (|z| > 1.96이면 MC 오차 밖)", 3)
```

# 부록 A. 제형 흡수 진단 (채택 아님)
```{r appx}
kt(rd("step1", "appendix_absorption_diagnostic.csv")[, .(condition, dose_mg, ka_multiplier, Cmax_sim_mean, tmax_sim_median, AUClast_sim_mean, AUClast_obs_nweighted, AUClast_ratio_nweighted, Cmax_ratio_nweighted)], "ka 배율별 (200 mg 조건만)", 3)
kt(rd("step1", "appendix_dose_shape_observed.csv"), "관측 용량 형태 비", 3)
kt(rd("step1", "appendix_dose_shape_model.csv"), "모델 용량 형태 비", 3)
```

# 부록 B. 운용특성 전체 결과 (모든 기전·구성)
```{r appx_oc}
occ <- rd("oc", "oc_curves.csv"); if (!is.null(occ)) kt(occ[order(model, mechanism, direction, target, config)], "시나리오 × 구성 통과율 (%)과 Wilson 95% 구간", 2)
```

# 재현 방법
README.md와 `scripts/run_all.sh`. 이번 회차 계산은 `scripts/run_round5.sh`. 실행 로그(`logs/`)에 시드 파생 규칙, 반복 수, config SHA-256, 세션 정보를 남긴다. 영문 요약: `results/summary_en.md`(`scripts/18_summary_en.R`로 같은 결과 파일에서 생성).

```{r session}
sessionInfo()
```
