---
title: "듀필루맙 바이오시밀러 Phase 1 PK 시뮬레이션: Day 36–50 채혈 밀도와 AUC0-last 공동 1차 평가변수 근거"
subtitle: "규제 제출용 보조 분석"
date: "`r format(Sys.time(), '%Y-%m-%d')`"
output:
  html_document:
    toc: true
    toc_depth: 3
    number_sections: true
---

```{r setup, include=FALSE}
knitr::opts_chunk$set(echo = FALSE, message = FALSE, warning = FALSE, fig.width = 8, fig.height = 4.2, dpi = 120)
suppressPackageStartupMessages(library(ggplot2))
source(file.path("..", "R", "00_setup.R")); source_project()
p <- load_params("k2016")
gate <- read_cfg("gate_decision.yaml")
REPORT_STEP2 <- gate$step1_gate %in% c("passed", "accepted_by_reviewer")
rd <- function(...) { fp <- proj_path("results", ...); if (file.exists(fp)) data.table::fread(fp) else NULL }
kt <- function(x, cap = NULL, digits = 3) if (!is.null(x)) knitr::kable(x, caption = cap, digits = digits)
```

# 목적
- **1차**: Syneos 기본 채혈 일정(B0)에서 Day 36–50(투여 후 35–49일) 채혈 포인트 추가의 가치를 정량 판단.
- **2차**: AUC0-last + Cmax 공동 1차 평가변수 근거 — 커버리지(Pillar 1), 판정 일치(Pillar 2), 결합력 차이 비가시성(Pillar 3).

# 모델과 출처
기본 모델은 Kovalenko 2016(CPT:PSP 5:617–624) Table 2 "BLQ data included" 열: 2구획, 1차 흡수, 선형 + Michaelis–Menten 병렬 소실, `V2 = 2.74·(WT/75)^0.705`. 구조 민감도는 Kovalenko 2020 Model 1(transit 3개). 상세와 모든 값의 출처는 SPEC.md §3.

```{r params}
kt(data.table::data.table(parameter = names(p$theta), value = unname(p$theta)), "고정효과 (Kovalenko 2016 Table 2)", 4)
kt(data.table::data.table(parameter = names(p$omega2), omega2 = unname(p$omega2), CV_pct = round(omega_to_cv(unname(p$omega)), 1)), "개체간 변동 ω² (분산)")
```

# 가정과 한계
- **Km 고정(0.01 mg/L)**: LLOQ(0.078 mg/L) 부근에서 MM 소실이 급격해져 말단 농도가 "절벽"처럼 떨어진다. Km에 불확실성·개체간 변동이 없으므로 말단 산포와 λz 산포가 과소평가될 수 있다. Km ×0.5–×10 시나리오로 민감도를 평가한다. Km은 MM 근사 상수로 결합력과 정확히 같지 않다.
- **Cmax**: 이 모델은 관측보다 Cmax를 10–26% 높게 예측한다(단계 1 gate에서 제외). Cmax 절대값 해석에 주의.
- **200 mg·≈80 kg 노출 과소예측**: 단계 1 진단 참조. 300 mg 표적 설계에는 직접 해당하지 않지만 모델의 저농도 비선형성이 관측보다 강할 가능성을 시사한다.
- FDA BLA 761055 Table 4.6.6–4.6.7 대신 Kovalenko 2016 IIV·잔차를 사용(이미지라 추출 불가).
- 확정 전 가정(Day 1 투여 후 시각, 체중 분포, 층화 경계, 채혈 허용창 등)은 SPEC.md §8.
- NCA·BE는 R 직접 구현(BEmaster는 평행군·λz 선택 규칙 미지원, DECISIONS D-010).

# 단계 1 검증
```{r step1}
kt(rd("step1", "step1_status.csv"), "단계 1 상태 (기본 모델)")
kt(rd("step1_k2020", "step1_status.csv"), "단계 1 상태 (Kovalenko 2020 Model 1)")
```

```{r fig_cohort, fig.height=3.4}
dl <- list(`200` = rd("step1", "cohort_median_tlast_dist_200mg.csv"), `300` = rd("step1", "cohort_median_tlast_dist_300mg.csv"), `600` = rd("step1", "cohort_median_tlast_dist_600mg.csv"))
coh <- rd("step1", "step1a_cohort_tlast.csv")
if (!is.null(coh)) print(fig_cohort_tlast(dl, coh))
kt(coh[, .(dose_mg, weight_mean, obs_median, sim_median_of_cohort_medians, p05, p95, pct_cohorts_at_obs, pass)], "Clot 2021: 8명 코호트 2,000회의 중앙값 tlast (투여 후 일, 기본 모델)")
```

```{r fig_gate, fig.height=4}
gb <- rd("step1", "step1b_quant_gate.csv"); ga <- rd("step1_k2020", "step1b_quant_gate.csv")
if (!is.null(gb) && !is.null(ga)) print(fig_gate(gb, ga))
kt(rd("step1", "diag_gate_sampling_error.csv"), "정량 gate: 모의/관측 AUClast 비와 관측 평균 표본오차 기준 z (SE = SD/√n)")
kt(rd("step1", "step1e_auclast_cv_by_weight_range.csv"), "체중 범위별 AUClast log-CV (B0, 300 mg; 표본 수 논의용)")
```

**진단 요약** (DECISIONS D-018): 비아시아인 ≈80 kg에서 AUClast/mg의 200/300 mg 비는 관측 0.935(근사 95% 구간 0.76–1.15), 두 모델 모두 약 0.73 — 저용량·고체중 영역의 비선형성이 관측보다 강하다. 검토자가 명시한 범위의 Km(0.005–0.1), Vmax(×0.8, ×1.25), MM 소실의 체중 비례 제거 중 어느 것도 관측 형태를 재현하지 못한다. 2020 모델은 형태는 같고 노출 수준이 약 7% 높아 gate를 통과한다.

```{r diag}
kt(rd("step1", "diag_dose_shape_summary.csv"), "용량 형태 진단 (채택 아님)")
kt(rd("step1", "diag_assumption_sensitivity.csv")[, .(variant, id, AUClast_ratio, AUClast_sim_logcv)], "실패 데이터셋의 확정 전 가정 민감도")
```
gate 판정: **`r gate$step1_gate`** (`config/gate_decision.yaml`).

# 교차검증(독립 구현 대비)
```{r xv}
kt(rd("crossval", "crossval_individual_B0.csv"), "개인 수준 (B0, 60–90 kg, 20,000명)")
kt(rd("crossval", "crossval_trial_compare.csv"), "시험 수준 (이전 일정, 50–115 kg, 500회)")
```

# 결과: 채혈 밀도 (1차 목적)
```{r sched, eval=REPORT_STEP2}
MODEL_TAG <- if (!is.null(gate$primary_model) && gate$primary_model == "k2020") "struct2020" else "base"
ind <- rd("individual", sprintf("individual_%s.csv", MODEL_TAG))
print(fig_extrap_by_schedule(ind))
kt(ind[, .(schedule, n_points, tlast_median, quant_at_last_pct, lambda_ok_pct, adj_r2_ge080_pct, reliable_pct, extrap_median, extrap_p95, extrap_gt20_pct, extrap_true_median, extrap_true_p95, err_tlast_sd, err_inf_sd)], "개인 수준 (20,000명)")
kt(rd("individual", sprintf("paired_vs_B0_%s.csv", MODEL_TAG)), "개인 수준 B0 대비 대응 비교 (같은 대상자)")
pt <- rd("trials", sprintf("paired_trial_vs_B0_%s.csv", MODEL_TAG))
print(fig_width_by_schedule(pt))
kt(pt, "시험 수준 AUClast CI 폭 B0 대비 대응 비교 (같은 시험)")
kt(rd("trials", sprintf("schedule_decision_%s.csv", MODEL_TAG)), "사전 명시 판정 규칙 (B0 대비)")
kt(rd("trials", sprintf("schedules_per_endpoint_%s.csv", MODEL_TAG))[endpoint %in% c("AUClast", "Cmax", "AUCinf_reliable")], "시험 수준 (500회, 117명/arm)")
kt(rd("trials", sprintf("schedules_concordance_%s.csv", MODEL_TAG)), "AUClast–AUCinf 판정 일치 (일정 × 시나리오)")
```
```{r sched_blocked, eval=!REPORT_STEP2, results="asis"}
cat("> 단계 1 gate 판정 대기 중이므로 단계 2 이후 결과를 표시하지 않는다(SPEC §1).\n")
```

# 결과: 제품 차이 시나리오 (2차 목적)
```{r prod, eval=REPORT_STEP2, fig.height=5.5}
sfx <- if (MODEL_TAG == "base") "" else "_struct2020"
pe <- rd("trials", paste0("products_per_endpoint", sfx, ".csv"))
print(fig_products_gmr(pe))
kt(data.table::dcast(pe, scenario ~ endpoint, value.var = "pass_rate"), "통과율 (%)", 1)
kt(data.table::dcast(pe, scenario ~ endpoint, value.var = "GMR_mean"), "GMR 평균", 4)
kt(rd("trials", paste0("products_concordance", sfx, ".csv")), "AUClast–AUCinf 판정 일치")
```
```{r prod_blocked, eval=!REPORT_STEP2, results="asis"}
cat("> 단계 1 gate 판정 대기 중.\n")
```

# 민감도 (구조·변동·잔차·체중·ADA)
```{r sens, eval=REPORT_STEP2}
kt(rd("individual", "individual_all_variants.csv")[schedule %in% c("B0", "D2"), .(variant, schedule, tlast_median, reliable_pct, extrap_median, extrap_gt20_pct, extrap_true_median, AUClast_logcv)], "개인 수준: 변형별 B0·D2")
kt(rd("individual", "individual_ada10_by_subgroup.csv"), "ADA 유사 소집단별")
```
```{r sens_blocked, eval=!REPORT_STEP2, results="asis"}
cat("> 단계 1 gate 판정 대기 중.\n")
```

# 재현 방법
README.md. `scripts/run_all.sh`가 전체 순서를 실행한다. 실행 로그(`logs/`)에 시드 파생 규칙, config SHA-256, 세션 정보를 남긴다.

```{r session}
sessionInfo()
```
