---
title: "듀필루맙 바이오시밀러 Phase 1 PK: AUC0-last 1차 평가변수 타당성 시뮬레이션"
subtitle: "규제 제출용 보조 분석 — 결과 보고서 (골격)"
date: "`r format(Sys.time(), '%Y-%m-%d')`"
output:
  html_document:
    toc: true
    toc_depth: 3
    number_sections: true
---

```{r setup, include=FALSE}
knitr::opts_chunk$set(echo = FALSE, message = FALSE, warning = FALSE)
source(file.path("..", "R", "00_setup.R")); source_project()
p <- load_params("dev")
res_dir <- proj_path("results", "dev")
rd <- function(f) { fp <- file.path(res_dir, f); if (file.exists(fp)) data.table::fread(fp) else NULL }
```

# 목적
SPEC.md §0 참조. AUC0-last를 1차 평가변수로 둘 때 AUC0-inf 대비 판정 일치율, GMR 차이, 검정력을 시뮬레이션으로 평가한다.

# 모델과 출처
SPEC.md §3. 대표값 출처: Kovalenko 2016 (CPT:PSP 5:617–624). IIV·잔차: FDA BLA 761055 Table 4.6.6–4.6.7 (**미입수**).

```{r params}
knitr::kable(p$status, caption = "파라미터 출처 상태 (dev 모드: DEV-가정 값은 결과 보고에 사용 금지)")
```

# 가정과 한계
- **Km 고정(0.01 mg/L)**: 정량한계(0.078 mg/L) 부근에서 MM 소실이 급격히 빨라져 말단 농도가 결정적으로 "절벽"처럼 떨어진다. Km에 불확실성·개체간 변동이 없으면 말단 산포와 λz 산포가 **과소평가**될 수 있다. 민감도 시나리오 K1(Km 상향), K2(Km IIV)로 영향을 평가한다.
- ka는 문헌 미보고로 관측 Cmax·tmax에 보정한다(현재 목표값 미입수).
- 체중 공변량 지수·기준 체중, 포함기준, 채혈창은 확인 필요(SPEC §8).
- NCA·BE 규칙은 BEmaster를 따르며 본 저장소에서 재구현하지 않는다.

# 단계 1 검증 결과
```{r step1}
s1 <- rd("step1_status.csv"); if (!is.null(s1)) knitr::kable(s1)
g <- rd("step1_typical_grid.csv")
if (!is.null(g)) knitr::kable(g[, .(dose, ka, tlast_typical, target_tlast, tlast_match, ratio_true_pct = round(ratio_true_pct, 2), target_ratio_pct)], caption = "대표 개체: ka 격자별 tlast와 모델 기반 참값 AUC 비율(진단)")
```

# 결과 (단계 2–4)
BEmaster·FDA 표 입수 후 채움: 개인 수준(외삽 비율 분포, λz 산출 불가 비율), 시험 수준(판정 일치율, log GMR 차이, 공동 1차 조합별 검정력), 채혈 일정 비교.

# 재현 방법
README.md 참조. 실행 로그(`logs/`)에 마스터 시드, 시드 파생 규칙 버전, config SHA-256, 세션 정보를 남긴다.

```{r session}
sessionInfo()
```
